# 请教陈版，关于子公司由其他股东承包经营丧失控制权后的合并报表处理

提问人：zhengdefei 时间：2016-01-31 19:26:00
A公司持有B公司60%股权（投资成本 6000 万），另一股东甲公司持有B公司40%股权， 2015 年 1 月 1 日A公司与甲公司签订合同将B公司承包给甲公司经营，承包后A公司仅按确定的金额收取承包费，不再参与B公司的经营管理，丧失对B公司的控制权。A公司单体报表将该项投资转入可供出售金融资产，想请教陈版：A公司单体报表对该项股权投资是否可以采用成本法核算？ 若必须采用公允价值进行后续核算，公允价值如何合理取得？ 因A公司还有其他子公司需要编制合并报表，在编制合并报表时，正常来讲在合并报表中是否应按丧失对B公司控制权日的公允价值对B公司的股权投资进行重新计量，公允价值与...持续计算净资产份额的差额计入当期投资收益？ 因确实难以合理取得公允价值，合并报表中是否可以以成本法计量列示？若可以，A公司合并报表年初未分配利润中包含B公司以前年度实现的损益归属于A公司的部分，而年末报表已不再合并B公司，B公司以前年度实现的损益归属于A公司的部分未分配利润如何在当年合并所有者权益变动表中体现？ 求教，谢谢陈版！

回答人：chenyiwei
1 、首先要确定所保留的是一项债权还是一项股权。如果今后将在相当长一段时间内保持这样的承包关系，则事实上将转变为债权性投资，应按预计未来应收金额的折现值计量；如果仍具有权益性投资的特征，则在丧失控制权之日按公允价值重新计量后，后续对此可按成本计量。（金融工具确认和计量准则第 32 条） 2 、一般不建议以原成本为基础对剩余股权进行重新计量，与准则存在明显冲突。如果所保留的投资仍被界定为股权投资，则应采用收益法或市场法对其进行估值以确定丧失控制权之日的公允价值。这种情况下B公司以前年度实现的损益归属于A公司的部分未分配利润将体现在当期的丧失控制权收益中，不会在合并股东权益变动表中单独列报。

提问人：zhengdefei 时间：2016-02-02 19:47:26
谢谢陈版，如果确实难以合理取得公允价值，且已经以原成本为基础对B公司股权进行计量，B公司以前年度实现的损益归属于A公司的部分未分配利润应如何在A公司本期合并股东权益变动表中列报更为恰当？

回答人：chenyiwei
重新计量金额与净资产原账面价值之间的差额在合并报表层面是计入投资收益的，包含在本期净利润中，在合并股东权益变动表中不单列。

提问人：liugangqd 时间：2016-06-20 21:05:16
陈老师好！您所说的“如果仍具有权益性投资的特征，则在丧失控制权之日按公允价值重新计量后，后续对此可按成本计量。（金融工具确认和计量准则第 32 条）”，企业如果在此时点对拟承包出去的子公司进行了评估，评估增值 100 万，那母公司账面长期股权投资按公允价值计量应增加 100 万，其对应的科目应为什么呢？是增加资本公积还是投资收益，或是公允价值变动损益？合并报表层面该如何处理呢？

回答人：chenyiwei
如果剩余股权转为金融资产核算的，则在核算方法转换日，对其按公允价值计量，与原账面价值的差额计入投资收益，即视同原持有的长期股权投资的处置损益。

提问人：liugangqd 时间：2016-06-20 22:12:24
陈老师，还得麻烦问一下，作为金融资产核算，放到”可供出售金融资产“还是”持有至到期投资“呢？承包期结束，直接再转回到”长期股权投资“科目就行吗？

回答人：chenyiwei
如果作为金融资产核算，因其本质上还是权益性投资，所以应作为可供出售金融资产。承包期结束，原股东重新取得控制权时，按长期股权投资、合并报表准则中对非同一控制下合并的相关规定进行衔接处理。

提问人：呼叫帮助 时间：2018-02-06 11:06:00
陈版，您这句话怎么理解，我没有搞明白， 这种情况下B公司以前年度实现的损益归属于A公司的部分未分配利润将体现在当期的丧失控制权收益中，不会在合并股东权益变动表中单独列报。

回答人：chenyiwei
处置收益当然在合并股东权益变动表中直接作为丧失控制权的投资收益，不是其他综合收益或者其他权益变动，所以在权益变动表中不会单列。